【裁判字號】    95,上訴,1377
【裁判日期】    950913
【裁判案由】    違反槍砲彈藥刀械管制條例
【裁判全文】
臺灣高等法院高雄分院刑事判決        95年度上訴字第1377號
上  訴  人
即  被  告  甲○○
指定辯護人  本院公設辯護人  乙○○
上列上訴人因違反槍砲彈藥刀械管制條例案件，不服臺灣屏東地
方法院95年度訴字第258 號中華民國95年6 月30日第一審判決（
起訴案號：臺灣屏東地方法院檢察署95年度偵字第504 號），提
起上訴，本院判決如下：
     主  文
原判決撤銷。
甲○○未經許可，寄藏可發射金屬，具有殺傷力之玩具空氣長槍
，累犯，處有期徒刑年捌月，併科罰金新臺幣拾萬元，罰金如
易服勞役，以新臺幣貳仟元折算壹日。
扣案玩具空氣長槍壹支（槍枝管制編號：高鑑0000000000號）沒
收。
     事  實
一、甲○○曾因犯竊盜罪，經臺灣屏東地方法院判處有期徒刑7
    月，上訴後經本院改判有期徒刑9 月確定，於民國（下同）
    91年9 月11日入監執行，92年6 月11日期滿出監執行完畢。
    猶不知悔改，明知可發射金屬，具有殺傷力之玩具空氣長槍
    為列管之違禁物，非經許可，不得持有，竟仍未經許可，於
    94年8 、9 月間某日，在屏東縣鹽埔鄉○○村○○路26之1
    號住處，收受綽號「榮仔」之不詳姓名成年男子交付之以小
    型鋼瓶裝二氧化碳氣體為動力，可發射直徑約6mm 鋼珠之具
    有殺傷力玩具空氣長槍1 支（槍枝管制編號：高鑑00000000
    00號），受託將之藏放於其上址住處而持有之。嗣於95年1
    月9 日凌晨1 時30分許，甲○○持該槍及可供射擊使用之鋼
    珠、瓦斯鋼瓶至屏東市○○路1284巷正合堂廟前廣場時，為
    警查獲，扣得上開具殺傷力之玩具空氣長槍1 支（含雷射瞄
    準器及瓦斯鋼瓶各1） 、全新瓦斯鋼瓶3 只、鋼珠25顆。
二、案經屏東縣警察局東港分局報告臺灣屏東地方法院檢察署檢
    察官偵查起訴。
    理  由
壹、程序方面
    按被告以外之人於審判外之言詞或書面陳述，除法律有規定
    者外，不得作為證據；又被告以外之人於審判外之陳述，雖
    不符刑事訴訟法第159 條之1 至第159 條之4 之規定，而經
    當事人於審判程序同意作為證據，法院審酌該言詞陳述或書
    面陳述作成時之情況，認為適當者，亦得為證據；另當事人
    、代理人或辯護人於法院調查證據時，知有第159 條第1 項
    不得為證據之情形，而未於言詞辯論終結前聲明異議者，視
    為有前項之同意，刑事訴訟法第159 條第1 項、第159 條之
    5 分別定有明文。本件檢察官、辯護人及被告於本院審判程
    序時，就原審判決所引用各項證據（含傳聞證據、非傳聞證
    據及符合法定傳聞法則例外之證據）之證據能力均明示同意
    有證據能力（見本院卷第24頁），且於本院言詞辯論終結前
    ，檢察官、辯護人及被告對於卷附具有傳聞證據性質之證據
    ，既均已知其情，均未聲明異議，本院認該具有傳聞證據性
    質之證據，並無任何違法取證之不適當情形，以之作為證據
    使用係屬適當，自得採為認定被告犯罪事實之證據。
貳、實體方面
一、上揭事實，業據上訴人即被告甲○○（下稱被告）於警詢、
    檢察官偵查中、原審及本院審理時均供承不諱，復經證人鄭
    美琴、高振源於警詢時證述甚詳，並有玩具空氣長槍1 支（
    含雷射瞄準器及瓦斯鋼瓶各1） 、全新瓦斯鋼瓶3 只、鋼珠
    25顆扣案可資佐證。而該槍枝經送高雄縣政府警察局鑑定結
    果，認該長槍為玩具空氣長槍（槍枝管制編號：高鑑000000
    0000號），以小型二氧化碳鋼瓶內氣體為發射動力，可發射
    直徑約6mm 、重約0.88公克之鋼珠，經實際試射，測得鋼珠
    之發射速度分別為每秒177 公尺、177 公尺、176 公尺，計
    算其單位面積動能依序為每平方公分48.75 焦耳、48.75 焦
    耳及48.20 焦耳，遠逾足以穿入豬隻皮肉，即每平方公分24
    焦耳，及穿入人體皮肉層，即每平方公分20焦耳之標準，有
    該局95年1 月20日高縣警鑑字第0950088161號槍彈鑑定書附
    卷可稽（見偵查卷第45至49頁），該槍枝對人體顯具有殺傷
    力，是被告上開自白核與事實相符，應可採信。又具殺傷力
    之玩具空氣長槍因威力強大，對人身安全有高度之危險，對
    社會治安之影響重大，為槍砲彈藥刀械管制條例明文列管之
    物，未經主管機關許可，不得持有、寄藏，多年來已經政府
    大力宣導、查緝，被告為66年3 月20日出生，時年28歲，受
    有高職肄業教育程度、以水電工為業等情，有卷附其個人資
    料可憑，被告既已參與社會共同生活多年，應無不知之理，
    是本件被告之犯罪事證已臻明確，應依法論科。
二、核被告所為，係犯槍砲彈藥刀械管制條例第8 條第4 項之未
    經許可，寄藏可發射金屬，具有殺傷力之玩具空氣長槍罪（
    起訴書原以修正前槍砲彈藥刀械管制條例第11條第4 項罪名
    起訴，業經實施公訴檢察官於原審審理時當庭更正，見原審
    卷第32頁背面）。按槍砲彈藥刀械管制條例所稱之「寄藏」
    與「持有」，均係將物置於自己實力支配之下，僅寄藏必先
    有他人之持有行為，其保管本身所為之持有，乃係寄藏之當
    然結果，法律上自宜僅就寄藏行為包括之評價，不應另就持
    有予以論罪。檢察官起訴書「證據並所犯法條」雖未敘明被
    告係犯該條例第8 條第4 項之未經許可「寄藏」具殺傷力槍
    枝罪，惟檢察官於犯罪事實欄明確記載被告於收受、持有後
    ，「藏放」於家中，是本件被告「寄藏」之行為應已為檢察
    官起訴，本院自應予審理。又檢察官起訴書雖載明被告自90
    年間某日受寄上開槍枝，惟此應係警方製作筆錄之錯誤，被
    告應係在被查獲前4 、5 個月（即94年8 、9 月）受寄之事
    實，業據被告在原審審理時供明在卷（見原審卷第21頁），
    此外，復查無其他積極證據資認被告確早於90年間某日即受
    寄藏放，是被告自90年間某日起至94年8 月前之寄藏行為，
    自屬不能證明，惟寄藏行為係行為之繼續，其此部分之寄藏
    行為與被告自94年8 、9 月間某日起之寄藏行為間有實質一
    罪關係，是本院就被告此部分之犯行，爰不另為無罪之諭知
    。再被告前因犯竊盜罪，經原審法院判處有期徒刑7 月，上
    訴後經本院改判有期徒刑9 月確定，於91年9 月11日入監執
    行，92年6 月11日期滿出監執行完畢之事實，有臺灣高等法
    院被告前案紀錄表及臺灣屏東地方法院檢察署刑案資料查註
    紀錄表各1 份在卷可按，其於有期徒刑執行完畢後，5 年內
    再犯有期徒刑以上之本罪，為累犯，應依法加重其刑（不論
    依修正前之刑法第47條，或修正後之刑法第47條第1 項之規
    定，均構成累犯，對被告而言並無有利或不利之情形，自不
    生新舊法比較之問題，應逕依修正前之刑法第47條，論以累
    犯，並加重其刑）。
三、原審認被告罪證明確，予以論罪科刑，固非無見；惟查：
    扣案槍枝係被告受「榮仔」寄託，且藏放於其住處者，已如
    上述，是其所犯係未經許可，寄藏具殺傷力槍枝罪，原審誤
    認被告係犯未經許可，持有具殺傷力槍枝罪，尚有未洽。
    被告行為後，刑法第42條規定之罰金易服勞役折算標準，已
    於95年7 月1 日起公布施行，易服勞役折算標準已提高為以
    新臺幣（下同）1,000 元、2,000 元或3,000 元折算1 日，
    比較新舊法規定，新法較有利於被告，自應適用新法諭知易
    服勞役之折算標準，原審未及比較適用，自有違誤。被告上
    訴意旨，指摘原判決不當，為有理由，本院自應將原判決撤
    銷改判。審酌被告曾有多次竊盜等犯罪前科，不知謹慎，明
    知槍枝危害社會治安甚鉅，早為政府極力查禁之物，仍受不
    詳姓名友人之託，為其寄藏，實屬不該，惟念其尚無持該槍
    枝供何不法之用，對社會治安造成之實質危害尚非重大，犯
    後又坦承犯行，態度良好等一切情狀，爰量處如主文第2 項
    所示之刑，並就罰金部分，諭知如易服勞役，以2,000 元折
    算1 日。扣案具有傷殺力之玩具空氣長槍1 支係違禁物，不
    問是否被告所有，應依刑法第38條第1 項第1 款規定沒收之
    。又連同上開槍枝扣案之雷射瞄準器1 個、瓦斯鋼瓶1 只，
    及全新瓦斯鋼瓶3 只、鋼珠25顆，既非屬內政部86年11月24
    日台內警字第8670683 號公告之槍砲彈藥主要組成零件或
    其他依法不得持有之違禁物，爰不予宣告沒收，附此敘明。
據上論斷，應依刑事訴訟法第369 條第1 項前段、第364 條、第
299 條第1 項前段，槍砲彈藥刀械管制條例第8 條第4 項，刑法
第11條前段、第2 條第1 項後段、第42條第3 項、第38條第1 項
第1 款、修正前刑法第47條，判決如主文。
本案經檢察官許月雲到庭執行職務。
中    華    民    國    95    年    9     月    13    日
                  刑事第四庭    審判長法官  蕭權閔
                                      法官  陳吉雄
                                      法官  林水城
以上正本證明與原本無異。
如不服本判決應於收受本判決後10日內向本院提出上訴書狀，其
未敘述上訴理由者，並得於提起上訴後10日內向本院補提理由書
狀（均須按他造當事人之人數附繕本）「切勿逕送上級法院」。
中    華    民    國    95    年    9     月    13    日
                                    書記官  吳新貞
附錄本判決論罪科刑法條：
槍砲彈藥刀械管制條例第8條
未經許可，製造、販賣或運輸鋼筆槍、瓦斯槍、麻醉槍、獵槍、
空氣槍或第4 條第1 項第1 款所定其他可發射金屬或子彈具有殺
傷力之各式槍砲者，處無期徒刑或5 年以上有期徒刑，併科新臺
幣1 千萬元以下罰金。
未經許可，轉讓、出租或出借前項所列槍枝者，處5 年以上有期
徒刑，併科新臺幣1 千萬元以下罰金。
意圖供自己或他人犯罪之用，而犯前二項之罪者，處無期徒刑或
7 年以上有期徒刑，併科新臺幣1 千萬元以下罰金。
未經許可，持有、寄藏或意圖販賣而陳列第1 項所列槍枝者，處
3 年以上10年以下有期徒刑，併科新臺幣700 萬元以下罰金。
第1 項至第3 項之未遂犯罰之。


司法院資訊處製作；財團法人民間司法改革基金會備份。
